臺灣板橋地方法院交通事件裁定　　　　100年度交聲字第156號
原處分機關　交通部公路總局臺北區監理所蘆洲監理站
異　議　人
即受處分人　陳弘鈞
上列異議人因違反道路交通管理處罰條例案件，對交通部公路總
局臺北區監理所蘆洲監理站於民國99年12月6 日以北監蘆字第裁
46-1AF384225號違反道路交通管理事件裁決書所為之處分，聲明
異議，本院裁定如下：
    主  文
原處分撤銷。
陳弘鈞汽車駕駛人，在設有禁止停車標誌之處所停車，處罰鍰新
臺幣陸佰元。
    理  由
一、異議意旨略以：異議人並沒有在舉發當日即民國99年5 月28
    日騎乘車牌號碼518-GDS 號重型機車，到違規地點臺北市○
    ○街，為此聲明異議，請求撤銷原處分。
二、按人行道不得臨時停車，而禁止臨時停車處所不得停車，道
    路交通安全規則第111 條第1 項第1 款及第112 條第1 項第
    1 款定有明文。次按道路交通管理處罰條例所稱之人行道，
    係指為專供行人通行之騎樓、走廊，及劃設供行人行走之地
    面道路，與人行天橋及人行地下道；而汽車駕駛人停車時，
    在設有禁止停車標誌、標線之處所停車者，處新臺幣六百元
    以上一千二百元以下罰鍰，道路交通管理處罰條例第3 條第
    3 款、第56條第1 項第4 款分別定有明文。又按汽車駕駛人
    之行為有下列情形之一，當場不能或不宜攔截製單舉發者，
    得逕行舉發：七、經以科學儀器取得證據資料證明其行為違
    規。第一項逕行舉發，應記明車輛牌照號碼、車型等可資辨
    明之資料，以汽車所有人為被通知人製單舉發，道路交通管
    理處罰條例第7 之2 條第1 項第7 款、第4 項亦規定甚明。
    再按本條例之處罰，受舉發違反道路交通管理事件之受處罰
    人，認為受舉發之違規行為應歸責他人者，應於舉發違反道
    路交通管理事件通知單應到案日期前，檢附相關證據及應歸
    責人相關證明文件，向處罰機關告知應歸責人，處罰機關應
    即另行通知應歸責人到案依法處理。逾期未依規定辦理者，
    仍依本條例各該違反條款規定處罰，道路交通管理處罰條例
    第85條第1 項亦規定明確。復按「送達，於應受送達人之住
    居所、事務所或營業所為之。但在行政機關辦公處所或他處
    會晤應受送達人時，得於會晤處所為之。」、「於應送達處
    所不獲會晤應受送達人時，得將文書付與有辨別事理能力之
    同居人、受僱人或應送達處所之接收郵件人員。」、「送達
    ，不能依前2 條規定為之者，得將文書寄存送達地之地方自
    治或警察機關，並作送達通知書兩份，一份黏貼於應受送達
    人住居所、事務所、營業所或其就業處所門首，另一份交由
    鄰居轉交或置於該送達處所信箱或其他適當位置，以為送達
    。」、「前項情形，由郵政機關為送達者，得將文書寄存於
    送達地之郵政機關。」，行政程序法第72條第1 項、第73條
    第1 項、第74條第1 項、第2 項分別規定明確。而依違反道
    路交通管理事件統一裁罰基準及處理細則第5 條規定，處理
    違反道路交通管理事件，有關文書送達之程序，依行政程序
    法之規定。又依行政程序法第74條第1 項規定所為之寄存送
    達，並未準用民事訴訟法第138 條第2 項規定，自應於寄存
    送達當日即生送達之效力。
三、經查，本件異議人即受處分人陳弘鈞所有之車牌號碼518-GD
    S 號重型機車，於99年5 月28日下午2 時23分許，因違規停
    放於臺北市○○街105 號臺北市立聯合醫院陽明院區前之設
    有禁止停車標誌之人行道上，經臺北市停車管理工程處人員
    拍照採證後，於99年6 月2 日製單逕行舉發，嗣原處分機關
    於99年12月6 日以北監蘆字第裁46-1AF384225號違反道路交
    通管理事件裁決書，依道路交通管理處罰條例第56條第1 項
    第4 款之規定，裁處異議人罰鍰新臺幣九百元，異議人於收
    受裁決書後，於99年12月21日提起聲明異議等情，有上開裁
    決書、送達證書、臺北市政府交通局99年6 月2 日北市交停
    字第1AF384225 號舉發違反道路交通管理事件通知單（以下
    簡稱舉發通知單）、518-GDS 號重型機車車籍資料各1 份，
    及採證照片2 張在卷可稽。異議人雖以前揭情詞置辯，惟觀
    諸卷附採證照片，依肉眼即可清楚辨識系爭車輛之車牌號碼
    確為「518-GDS 」號，而異議人到庭時亦陳稱採證照片上懸
    掛著「518-GDS 」號車牌之機車乃其所有之機車無誤，是採
    證照片上之違規機車確為異議人所有，當無疑義。而卷附採
    證照片上該部518-GDS 號機車違規停車的位置，確是位在臺
    北市○○街105 號臺北市立聯合醫院陽明院區前之設有禁止
    停車標誌之人行道上之事實，亦有臺北市停車管理工程處10
    0 年5 月9 日北市停管字第10032413500 號函附之停車示意
    圖1 份、照片6 張足資為證。又本件係逕行舉發而依法對「
    車輛所有人」裁罰，異議人既為系爭機車所有人，自可推定
    系爭機車為異議人事實上所管領，則系爭機車之使用狀態，
    當應由異議人舉證，茍無遭竊、遺失、轉讓或出借他人等可
    資證明該車已逸脫其實力管領之情形，依上開規定即應對之
    裁罰。
四、再查，本件舉發通知單暨採證照片舉發後，已依該車監理機
    關登錄之地址（即臺北縣三重市〈現改制為新北市三重區○
    ○○街80巷22弄6 號2 樓）以掛號郵件寄發，郵件因無人簽
    收招領逾期後退回，通知單退回後再依單退作業處理，並依
    行政程序法第74條及76條規定檢附送達證書暨違規通知單再
    以車輛所有人戶籍地址（臺北縣三重市〈現改制為新北市三
    重區○○○里○○街80巷22弄6 號2 樓）進行第2 次送達作
    業，仍未獲晤本人，亦無受領文書之同居人、受雇人或應受
    送達處所接收郵件人員，投遞郵局已將該送達文書，依行政
    程序法進行郵政寄存，於99年7 月27日將上開舉發通知書寄
    存於三重四支局，並作送達通知書2 份，1 份粘貼於應受送
    達人門首，另1 份置於該受送達處所信箱或適當位置，以為
    送達等情，有臺北市停車管理工程處99年12月28日北市停管
    字第09939680700 號函、違反道路交通管理是件通知單單退
    信封影本、臺北市政府交通局送達證書影本、陳弘鈞個人基
    本資料及遷徙記錄資料查詢結果各1 份在卷可憑，揆之上開
    法律規定，本件舉發通知單係於99年7 月27日始生合法送達
    於518-GDS 號重型機車所有人（即異議人陳弘鈞）之效力。
    然觀卷附舉發通知單上所載之應到案日期係「99年7 月1 日
    前」，舉發通知單卻是遲至99年7 月27日始生合法送達之效
    力，復查無其他證據足證異議人於應到案日期（99年7 月1
    日）前，已合法收悉該舉發通知單，自難期異議人有遵期到
    案之可能，以致其喪失於收受該通知單後15日內自動依最低
    額繳納罰鍰，或向處罰機關陳述不服意見之機會，是原處分
    機關就此未予詳查，逕對異議人裁處最高額罰鍰，即非適法
    。綜上，本件違規事證已臻明確，異議人陳弘鈞所有之518-
    GDS 號重型機車有在設有禁止停車標誌之處所停車之違規事
    實，堪以認定，惟異議人因未及合法收受舉發通知單而喪失
    自行到案繳納最低額罰鍰之期限利益，此送達程序之瑕疵自
    不能歸責於異議人，異議理由雖未聲明及此，但原處分機關
    逕對異議人裁處新臺幣九百元罰鍰，允屬不當，應由本院將
    原處分撤銷，並依道路交通管理處罰條例第56條第1 項第4
    款及違反道路交通管理事件統一裁罰基準表之規定，按期限
    內繳納或到案聽後裁決之標準，自為裁罰如主文第二項所示
    ，以期適法。
據上論斷，應依道路交通管理處罰條例第87條第2 項，道路交通
事件處理辦法第19條，裁定如主文。
中    華    民    國   100    年    5     月    16    日
                        交通法庭  法  官  戴嘉清
以上正本證明與原本無異
如不服本裁定應於送達後5 日內向本院提出抗告狀
                                  書記官  廖貞音
中    華    民    國   100    年    5     月    16    日